【裁判字號】    97,聲再,13
【裁判日期】    970825
【裁判案由】    土地所有權移轉登記
【裁判全文】
臺灣高等法院民事裁定                  97年度聲再字第13號
聲  請  人  乙○○
上列聲請人因與相對人甲○○等間請求土地所有權移轉登記等事
件，對於中華民國97年3月31日本院97年度聲再字第8號確定裁定
，聲請再審，本院裁定如下：
    主  文
聲請駁回。
聲請再審訴訟費用由聲請人負擔。
    理  由
一、聲請人對於本院97年度聲再字第8號確定裁定（下稱原確定
    裁定）聲請再審，其聲請意旨略以：
（一）本院93年度上易字第340號、94年度再易字第24號、94年
      度再易字第68號、95年度再易字第98號等民事確定判決，
      均未就聲請人下述實體上權利爭點加以審酌，即聲請人於
      民國（下同）77年8月1日以永和郵局第108號存證信函（
      下稱「第108號存證信函」）撤銷77年4月25日合約書，使
      有瑕疵之77年4月25日合約書效力溯及消滅，聲請人在前
      訴訟程序之本院93年度上易字第340號言詞辯論終結前業
      已提出不同意堆置廢土石在土地上之事證明確。上開歷次
      判決皆不依民事訴訟法第222條第3項、第4項規定判決，
      而斷章取義，並違背民法第114條、第116條之法律效果。
      「第108號存證信函」係屬民事訴訟法第497條規定足影響
      於判決之重要證物，漏未審酌，足以動搖以77年4月25日
      合約書為判決基礎之確定判決，合於該條之再審事由。而
      本院95年度再易字第98號確定判決理由四（四）記載：「
      當事人提起再審之訴，以發現未經斟酌或得使用之證據為
      理由者，必以該證據若經斟酌可受較有利益之裁判者為限
      。…」係民事訴訟法第496條第1項第13款之再審事由，與
      本件無涉。
（二）歷次確定裁定係就訴訟程序上事項所為之判斷，與民事訴
      訟法第497條規定之要件無涉。聲請人並無以同法第497條
      規定之同一再審事由，更行聲請再審之情事，即無同法第
      498條之1規定之適用。原確定裁定適用同法第498條之1規
      定，不適用同法第222條第3項、第4項、民法第114條、第
      116條，爰依民事訴訟法第507條準用同法第497條規定，
      聲請再審。
（三）聲請人已以「第108號存證信函」撤銷77年4月25日之合約
      書，使有瑕疵之77年4月25日合約書效力溯及消滅，足以
      動搖以77年4月25日合約書為判決基礎之確定判決。本件
      應准予再審，爰1.本於不當得利返還請求權，請求相對人
      甲○○於78年5月29日就坐落台北縣瑞芳鎮○○○段楓子
      瀨小段72、76、77-3、77-4、83、217、226-2、226-8地
      號等8筆土地，應有部分各1／24土地所有權移轉登記，應
      予塗銷。2.依所有權排除侵害請求權及共同侵權行為損害
      賠償請求權，請求相對人應將堆置在同上小段62、66、77
      、77-2、77-5、77-9、82、217-1、226-1、226-6、226-7
      地號等11筆土地上之廢土石，予以移除。3.代位相對人甲
      ○○行使所有權排除侵害請求權及共同侵權行為損害賠償
      請求權，請求相對人將同上小段72、72-1、76、76-1、77
      -3、77-4、83、83-1、217、226-2、226-8地號等11筆土
      地上之廢土石移除，暨依上開法律關係請求相對人土地共
      有人等31人將坐落系爭土地瑞芳鎮○○里○○○路66號違
      章建築房屋及其附屬建物遮雨棚、香爐等除去。4.依共同
      侵權行為損害賠償請求權，請求土地共有人應連帶給付新
      台幣（下同）3,226,329元。聲明：1.本院97年度聲再字
      第8號、97年度再易字第13號、96年度再易字第137號、96
      年度再易字第96號、96年度再易字第57號、96年度再易字
      第20號、95年度再易字第182號裁定，95年度再易字第98
      號、94年度再易字第68號、94年度再易字第24號、93年度
      上易字第340號判決廢棄。2.相對人甲○○於78年5月29日
      在瑞芳地政事務所就坐落同上小段72、76、77-3、77-4、
      83、217、226-2、226-8地號等8筆土地，應有部分各1／2
      4所有權移轉登記，應予塗銷。3.相對人甲○○等41人應
      連帶將堆置於同上小段62、72、72-1、76、76-1、77-2、
      77-3、77-4、77-5、77-9、82、83、83-1、217、217-1、
      226-1、226-2、226-6、226-7、226-8等20筆地號土地（
      應有部分各1／24）上堆置高度自基隆河岸上起至瑞八公
      路高度190公尺，暨同小段66、77等2筆地號土地上自莊樹
      根舊厝地起至瑞八公路高度90公尺之廢土石除去。4.相對
      人甲○○等31人應連帶將坐落落瑞芳鎮○○里○○○路66
      號違章建築房屋及其附屬建物遮雨棚、香爐等除去。5.相
      對人甲○○等31人共有人應連帶給付3,226,329元，及自
      本件起訴狀繕本送達翌日起至清償日止，按年利率5％計
      算之利息。
二、按再審之訴，法院認無再審理由，判決駁回後，不得以同一
    事由，對於原確定判決或駁回再審之訴之確定判決，更行提
    起再審之訴，民事訴訟法第498條之1定有明文。又依同法第
    507條規定，上開規定於對確定裁定聲請再審者，準用之。
三、經查聲請人據為再審理由所主張伊已以「第108號存證信函
    」撤銷77年4月25日之合約書，使77年4月25日合約書效力溯
    及消滅云云；該再審理由，已經聲請人在前所提起或聲請之
    再審中為主張，並經前確定判決及裁定審酌在案，有本院94
    年度再易字第24號判決（見該判決第6、9頁）、95年度再易
    字第98號判決（見該判決第7頁）、96年度再易字第57號（
    見該裁定第4頁）、96年度再易第96號裁定（見該裁定第3頁
    ）、96年度再易字第137號裁定（見該裁定第2-3頁）、97年
    度再易字第13號裁定（見該裁定第3頁）可稽。揆諸首揭說
    明，原確定裁定認聲請人係以此同一事由，對於前確定裁定
    聲請再審，依民事訴訟法第498條之1規定，駁回其聲請再審
    ，核無不合，聲請人指摘原確定裁定適用民事訴訟法第498
    條之1規定錯誤，為無理由。又聲請人再以此同一事由，更
    行聲請再審，為不合法。末按聲請人聲請再審既不應准許，
    聲請人其餘所為主張乃再開或續行前訴訟程序之問題，即毋
    庸逐一論述，附此敘明。
四、據上論結，本件再審之聲請為部分不合法，部分無理由，爰
    依民事訴訟法第507條、第505條、第95條、第78條，裁定如
    主文。
中    華    民    國    97    年    8     月    25    日
                  民事第八庭
                      審判長法  官  劉勝吉
                            法  官  連正義
                            法  官  鄭威莉
正本係照原本作成。
不得抗告。
中    華    民    國    97    年    8     月    27    日
                            書記官  李垂福


司法院資訊處製作；財團法人民間司法改革基金會備份。
